【裁判字號】    99,交聲,530
【裁判日期】    991029
【裁判案由】    聲明異議
【裁判全文】
臺灣嘉義地方法院交通事件裁定         99年度交聲字第530號
原處分機關  交通部公路總局嘉義區監理所嘉義市監理站
異  議  人
即受處分人  乙○○
上列異議人即受處分人因違反道路交通管理處罰條例案件，對於
交通部公路總局嘉義區監理所嘉義市監理站民國99年8月27日嘉
監義裁字第裁76-T00000000號違反道路交通管理事件裁決書所為
之處分（原舉發通知單案號：臺東縣警察局台東分局東警交字第
TO0000000號）聲明異議，本院裁定如下：
    主  文
異議駁回。
    理  由
一、異議人聲明異議意旨略以：異議人即受處分人（下稱異議人
    ）於民國99年7月13日上午10時43分許，騎乘車牌號碼056-C
    TU號重型機車，行經臺東縣台東市○○路與文昌路時，經員
    警以異議人由前述新站路左轉文昌路有闖越紅燈之違規情事
    而製單舉發。惟當時值勤員警攔停時燈號為紅燈，而異議人
    行駛新站路時係綠燈，左轉至文昌路當然是紅燈，經異議人
    當場提出異議，值勤員警告知錄影為證，科學儀器會說話，
    其後來文另稱本案係當場舉發之案件，無需以科學儀器取得
    證據佐證為由裁決，異議人要求提出違規當時科學儀器之證
    據，爰聲明異議，請求撤銷原處分云云。
二、原處分意旨略以：異議人於上揭時間，行經臺東縣台東市○
    ○路與文昌路口時，因騎乘車牌號碼056-CTU號重型機車，
    有闖紅燈之違規行為，經警攔停製單舉發，此有臺東縣警察
    局台東分局東警交字第TO0000000號舉發違反道路交通管理
    事件通知單（以下稱舉發通知單）在卷可稽。嗣原處分機關
    並據以裁決，以異議人違反道路交通管理處罰條例第53條第
    1項、第63條第1項第3款（裁決書漏載第1項第3款）及違反
    道路交通管理事件統一裁罰基準及處理細則之規定，分別裁
    處罰鍰新臺幣（下同）1,900元並記違規點數3點（本件交通
    違規案應到案日期為99年7月28日，異議人遲至99年8月6日
    始向台東監理站申訴，依違反道路交通管理事件統一裁罰基
    準表應處罰鍰1,900元），此亦有交通部公路總局嘉義區監
    理所嘉義市監理站嘉監義裁字第裁76-T00000000號違反道路
    交通管理事件裁決書（下稱裁決書）附卷可據，於法並無不
    合，且本件違規案件係當場舉發，非道路交通管理處罰條例
    第7條之2規定逕行舉發案件，無需以科學儀器取得證據佐證
    。
三、按汽車駕駛人，行經有燈光號誌管制之交岔路口闖紅燈者，
    處新臺幣1,800元以上5,400元以下罰鍰，並記違規點數3點
    ，道路交通管理處罰條例第53條第1項、第63條第1項第3款
    分別定有明文。次按駕駛人駕駛汽車，應遵守道路交通標誌
    、標線、號誌之指示；汽車行駛至交岔路口，其行進、轉彎
    ，應依下列規定：一、應遵守燈光號誌或交通指揮人員之指
    揮，遇有交通指揮人員指揮與燈光號誌並用時，以交通指揮
    人員之指揮為準。.....道路交通安全規則第90條前段、第
    102條亦規定甚明。
四、經查：
  (一)本件異議人於上揭時間，因駕駛車牌號碼為056-CTU號重型
    機車，行經臺東縣台東市○○路與文昌路口時，為員警以闖
    紅燈違規為由經攔停舉發之事實，有臺東縣警察局台東分局
    99年7月13日東警交字第T00000000號舉發通知單及交通部公
    路總局嘉義區監理所嘉義市監理站99年8月27日嘉監義裁字
    第裁76-T00000000號所為之裁決書各乙紙存卷可稽。
  (二)上開異議人之違規事實，業據證人即舉發警員甲○○於本院
    訊問時具結證稱：99年7月13日伊於台東市○○路與文昌路
    口執行重點違規勤務，當時見異議人直行新站路至新站路與
    文昌路口時，左轉至文昌路，新站路直行之號誌是紅燈，文
    昌路直行號誌為綠燈，該路口之號誌為紅黃綠三色之正常號
    誌，並無單獨左右轉之號誌，伊在文昌路45號前舉發異議人
    ，距上開路口之號誌約百餘公尺，可清晰看見該路口之號誌
    ，即令單從文昌路之號誌情形亦可判斷出新站路直行方向必
    定為紅燈，上開路口視距良好，無屏障物。當時伊有架設錄
    影機存證，後來收到法院通知時，因時隔太久，錄影帶已經
    重複使用等語明確（參本院卷第25頁至第26頁），況且並有
    證人提出之現場圖1張及職務報告1份在卷可稽（參本院卷第
    21頁至第22頁）。再查諸如本件發生於員警執勤，適巧發生
    於眼前「稍縱即逝」之闖紅燈違規行為，本質上即屬突發狀
    況不及防備及蒐證，客觀上舉發員警顯不及以其他方式存證
    ，而已無法藉由其他科學舉證方式認定事實，是以刑事訴訟
    法就犯罪證據有關之規定中與屬行政秩序罰之交通違規裁罰
    本質不合之部分，自不在準用之列。遑論本件證人業經於現
    場錄影存證，此亦為異議人所不爭執，僅因舉發單位重複使
    用錄影帶而未保存，惟經本院傳喚證人到庭調查結果，其對
    當日所見違規情形於具結後堅證如上，足認其確係依自己親
    自見聞所得而為上開供述。又因上揭現場，員警所在位置視
    線良好並無障礙物，同時可見上開路口之號誌，且證人自陳
    從事本件類似之違規舉發勤務業已數10載，顯已頗有經驗，
    尤足認證人對號誌之判斷，並無誤認之可能。又異議人對於
    上揭時段，經過該路口及其行進方向之事實並不爭執，此外
    復查無其他任何事證可認證人上開證述有何瑕疵或與事理相
    違而可認與事實不符之處，異議人空言否認闖紅燈云云，並
    無事證可稽，尚難採信。
五、綜上所述，本件違規事證至為明確，異議人確有前開違規行
    為堪以認定。從而，原處分機關依據道路交通管理處罰條例
    第53條第1 項、第63條第1 項第3 款規定，裁處罰鍰新臺幣
    1,900 元，並記違規點數 3 點之處分，尚無違誤，應予維
    持，本件異議為無理由，應予駁回。
據上論斷，應依道路交通管理處罰條例第87條第2 項，道路交通
案件處理辦法第19條，裁定如主文。
中    華    民    國    99    年    10    月    29    日
                  交通法庭    法  官  呂美玲
上列正本證明與原本無異。
如不服本裁定，應於裁定送達後5日內向本院提出抗告狀（應附
繕本）。
中    華    民    國    99    年    10    月    29    日
                              書記官  洪敏芳

司法院資訊處製作；財團法人民間司法改革基金會備份。
